臺灣臺中地方法院刑事判決　　　　　　　　　　　　　　九十一年度訴字第九六號
　　公　訴　人　臺灣台中地方法院檢察署檢察官
　　被　　　告　丁○○
右列被告因違反廢棄物清理法案件，經檢察官提起公訴（八十九年度偵字第一六○六
九號、九十年度偵字第一一六八六號），本院判決如左：
    主  文
丁○○連續未依廢棄物清理法第四十一條第一項規定領有廢棄物處理許可文件，從事
廢棄物清除、處理，累犯，處有期徒刑壹年肆月。
    事  實
一、丁○○曾於民國（下同）八十五年間因重利案件經台灣高等法院台中分院判處有
    期徒刑四月確定，甫於八十五年十一月三十日易科罰金執行完畢。渠並未依廢棄
    物清理法第四十一條第一項所定於從事廢棄物處理業務時，應向直轄市、縣（市
    ）主管機關或中央主管機關委託之機關申請核發公民營廢棄物清除處理機構許可
    文件後，始得受託處理廢棄物業務之規定，領有廢棄物處理許可文件，即基於概
    括之犯意，連續：
（一）於八十八年十二月一日向不知情之林士林（另經檢察官為不起訴處分）租用座
      落於台中縣大里市○○○段二三六之七、二三六之四一地號土地後，自八十九
      年七月間起，將其自他處收集一般事業廢棄物，運回傾倒在前開土地上，並在
      前開土地上以堆置、分類等方法處理不含毒性之建築廢棄物，從事一般事業廢
      棄物處理。且於八十九年八月十五日起，雇用不知情之甲○○（另經檢察官為
      不起訴處分），從事前開廢棄物之分類後，再由丁○○為後續之處理。嗣乙○○（另經檢察官為不起訴處分）於八十九年九月二十七日，依丁○○指示駕駛
      車牌號碼８Ｈ─３６０號大貨車裝載建築廢棄物，至前址欲傾倒時，經台中縣
      環境保護局稽查人員會同內政部警政署環保警察隊第二中隊，於當日十三時三
      十分許，在上址當場查獲。
（二）丁○○於前案被查獲後，復自九十年二月一日起，以其妻洪美華即友利環保有
      限公司（下稱友利公司）之掛名負責人名義，向不知情之之陳梓澤租用座落於
      台中縣大里市○○○段七０之一０地號土地，在該土地以同樣方式堆置不含毒
      性之建築廢棄物，從事一般事業廢棄物清除、處理。嗣於九十年二月二十四日
      十四時四十分許，經台中縣環境保護局稽查人員會同內政部警政署環保警察隊
      第二中隊在上址當場查獲。
二、案經台中縣警察局霧峰分局報請台灣台中地方法院檢察署檢察官偵查起訴。
    理    由
一、訊之被告丁○○固坦承有租用上開土地，放置前開一般事業廢物，且案發時亦尚
    未依廢棄物清理法之相關規定領有廢棄物清除、處理許可文件之事實，然矢口否
    認有何違反廢棄物清理法之犯行，辯稱：前開事實（一）土地之建築廢棄物大部
    分是棄土，是他家修繕的廢棄物，另有些是他從事民宅修繕工地的磚塊、水泥等
    ，他載回去放，在現場做分類整理，後來因被查到說不可以，所以他就去申請許
    可。前開事實（二）土地的廢棄物是從前開事實（一）土地的廢棄物運過去，因
    為前開事實（一）土地被徵收，所以他才會去找第二塊地。有時侯他在外面施工
    （民宅修繕），也會將乾淨的土載過去那邊填土；有些是從工地將可以回收的紙
    板、塑膠管等東西載回來，可以賣；另有些是他檢到車上，準備要載去焚化的東
    西。他第一次被查獲時不知道違法，完全沒有申請許可，但第二次被查獲時，已
    申請一半云云。惟查：
（一）前揭事實（一）部分，證人即會同環保警察查獲本案之台中縣環境保護局稽查
      人員丙○○於本院審理時證稱：「這是環保警察查獲後通知我們過去，我有到
      現場，當時我們去的時候現場地面上有些廢棄物及二、三輛車，車子是準備要
      進入倒廢棄物，現場狀況如照片所示，現場面積詳如偵查卷照片所示，…現場
      附近是一般車輛不會進入的地方，這個地點也是環保局通知我們我們才知道」
      等語（九十一年二月二十日審判筆錄）。證人即本案為警查獲時，在場準備傾
      倒廢物之卡車司機乙○○於本院審理時亦證稱：「我載的是破磚瓦，及一般房
      屋拆除的廢棄物，因為被告車子壞掉所以叫我幫他載，被告給我地址，我依照
      被告給我的地址載過去」等語（九十一年三月二十日審判筆錄）。參以被告於
      本院審理時亦自承：他的房子約三十坪，是半倒，只有修繕而已沒有整間拆除
      等語（同上筆錄）。而依卷附本案查獲當時所拍攝之現場照片所示，前開土地
      上所堆置之廢棄物種類繁多，計有：塑膠屑、塑膠袋、塑膠容器、保特瓶、廢
      輪胎、建築廢材、廢土、廢紙、廢紙屑、廢木屑、廢木材、廢布、廢金屬、金
      屬廢料、金屬容器等等，且面積甚廣、數量甚多。足証前開土地所堆置之廢棄
      物主要應係被告自他處收集、運回傾倒堆置之一般事業廢棄物。
          證人乙○○於警訊時並供稱：「我因第一次至該場，而開門（鐵門）讓我
      進場是甲○○」（八十九年度偵字第一六○六九號偵查卷第十四頁）。證人即
      受僱於被告之甲○○於警訊時亦供稱：「我是受雇於丁○○，我平時在工地是
      負責運送水泥、磚塊、砂子等建材，以及現場鏟土機之操作，和開關門之各項
      工作。」、「現場的廢棄場是供不特定人仕進場傾倒（同上偵查卷第十五頁背
      面及第十六頁）。核與乙○○右揭所稱渠載廢棄物過去時，由甲○○開門讓其
      進場之情節相符合。証人甲○○另於檢察官訊問時供稱：「（問：你是大里市
      ○○○段二三六之七、二三六之四一號廢棄場管理員？）是的。是老闆丁○○
      僱用我，在該處做分類工作，也兼管理該清整場」（同上偵查卷第五十六頁背
      面）。再參諸當日台中縣環境保護局稽查人員會同環保警察至該廢棄場當場查
      獲時，證人甲○○正在該廢棄場內之情形，甲○○應係受雇於被告丁○○而在
      該廢棄場內負責廢棄物分類、開關門等各項工作。雖甲○○於本院審理時證稱
      ：「這些廢棄物我來工作的時候就已經有了，這些東西如何來，有沒有人進來
      倒廢棄物我並不知道」云云（九十一年三月二十日審判筆錄），惟該證詞顯與
      渠及證人乙○○前開供述有違，應係事後迴護被告之詞，委無足採。由被告出
      資租用大筆土地，且僱有專人負責看管現場及分類廢棄物等情觀之，益徵前開
      土地所堆置之廢棄物主要應係被告自他處收集、運回傾倒堆置之一般事業廢棄
      物，而非其自宅修繕之廢棄物。
（二）前揭事實（二）土地部分，證人即會同環保警察查獲本案之台中縣環境保護局
      稽查人員戊○○於本院審理時證稱：「當時是環保警察查獲有堆置廢棄物，我
      們過去時被告在現場做廢棄物的回收處理，現場照片所堆置的大部分都是建築
      廢棄物，我們去的時候現場的卡車是沒有動停留在原地，現場地點是荒郊野外
      ，附近是墓地」等語（九十一年二月二十日審判筆錄）。被告於本院亦供稱前
      開土地上之廢棄物有時侯他在外面施工（民宅修繕），也會將乾淨的土載過去
      那邊填土（九十一年二月二十日審判筆錄）；有些是從工地將可以回收的紙板
      、塑膠管等東西載回來，可以賣（九十一年三月四日審判筆錄）；另有些是他
      檢到車上，準備要載去焚化的東西（九十一年二月二十日審判筆錄）。証人即
      被告之妻洪美華於被告第二次被查獲後，在警訊時亦供稱：「現場之廢棄物是
      我先生自己承包民宅修繕產生所運回」（九十年度偵字第一一六八六號偵查卷
      第十五頁）。再證人戊○○及本案查獲時在場之台中縣環保局替代役人員于景
      國於偵查時亦均證稱渠等那天是查到一般建築廢棄物。他們（即被告）有堆置
      貯存做分類，公司叫友利公司，只有申請設立，尚沒有清除許可。也沒有准予
      貯存、堆置、處理。本件查看情形，已在做中間處理許可」等語（九十年度偵
      字第一一六八六號偵查卷第七十一頁）。參諸卷附本案查獲時所拍攝之現場照
      片所示，現場停有挖土機（怪手）、鏟土機（小山貓）及多部卡車，足證被告
      已在前開土地將他處收集、運回傾倒堆置之一般事業廢棄物為分類、處理。
（三）本件被告出資租用大筆土地，且僱有專人負責看管現場及分類廢棄物，參諸被
      告及前開証人甲○○、乙○○之供述與卷附照片，足認前開土地上所堆置之廢
      棄物主要應係被告自他處收集、運回傾倒堆置之一般事業廢棄物，被告顯有清
      除一般事業廢棄物之行為（事業廢棄物貯存清除處理方法及設施標準【民國88
      年6月29日修正】第二條第二款參照）。又依卷附照片所示，前開土地上尚置
      有挖土機（怪手）、鏟土機（小山貓）及卡車，且廢棄物亦大都已被碾壓散置
      ，而非僅係單純傾倒成堆待處理，參諸被告及前開証人甲○○之供述與卷附照
      片，足見被告亦已在前開土地將前開一般事業廢棄物為分類、處理行為。
    從而，被告前開所辯，尚不足採。另被告事後雖以友利公司名義，取得台中縣政
    府於九十年三月二十二日以九十府環廢字第０三四五二四號核准之第一類丙級廢
    棄物清除許可，有前開函可稽。惟此已係在前開案件為警查獲後，無解於前開罪
    責之成立。況前開許可所核准之廢棄物種類並不包括本案之照所示之建築廢水泥
    塊、磚塊、廢土，其處理方法亦僅限於焚化處理，而非本案之堆放棄置於前開土
    地地面上。此外，復有台中縣環境保護局事業廢棄物稽查紀錄表、現場照片、租
    賃契約書影本、土地所有權狀影本等在卷可稽。被告顯已有非法從事廢棄物之清
    除、處理等行為。本件事證明確，被告犯行堪以認定，應予依法論科。
三、按行為後法律有變更者，適用裁判時之法律；但裁判前之法律有利於行為人者，
    適用最有利於行為人之法律；刑法第二條第一項前段定有明文。次按廢棄物清理
    法業於九十年十月二十四日修正公布施行，修正前廢棄物清理法第二十二條第二
    項第四款規定，移置修正後第四十六條第一項第四款，其法定刑雖由「一年以上
    五年以下有期徒刑，得併科一百萬元以下罰金」，修正為「一年以上五年以下有
    期徒刑，得併科新臺幣三百萬元以下罰金」，然二者之法定刑並無不同。而第四
    款之規定，修正前後處罰之主體及行為態樣仍然相同，所不同者為從事廢棄物清
    除、處理業者申請核發許可證之規定由修正前第二十條移置於修正後第四十一條
    第一項，而修正後第四十一條第一項則增訂有但書第一款至第七款之除外規定；
    換言之，從事廢棄物清除、處理業務者，若有修正後第四十一條第一項但書各款
    情形之一，則無庸申請許可文件，即可受託清除、處理廢棄物業務，較諸修正前
    第二十條規定，修正後第四十一條規定顯然較有利，就申請核發許可證之規定比
    較上開第四款之規定，可知修正後第四十六條第一項第四款之規定亦較修正前第
    二十二條第二項第四款規定有利，是應適用修正後有利於被告之法律裁判之。查
    被告未依法申領廢棄物清除、處理之許可文件，而從事廢棄物之分類、清除、處
    理等工作，核其所為，係犯修正後廢棄物清理法第四十六條第一項第四款前段未
    領有許可文件，從事廢棄物清除、處理罪。又被告所為數行為，時間緊接，所犯
    罪名相同，顯係出於概括之犯意為之，為連續犯，應依刑法第五十六條之規定以
    一罪論，並加重其刑。再被告曾於八十五年間因重利案件經台灣高等法院台中分
    院判處有期徒刑四月確定，甫於八十五年十一月三十日易科罰金執行完畢，有台
    灣台中地方法院檢察署刑案資料查註記錄表及台灣高等法院被告全國前案紀錄表
    在卷可稽，其於刑之執行完畢後五年內再犯本件有期徒刑以上之罪，為累犯，應
    依刑法第四十七條之規定，遞加重其刑。爰審酌被告之品行、因從事承包房屋修
    繕工作，因而產生建築廢棄物，且從事部分資源回收，尚未嚴重污染環境衛生、
    於第一次為警查獲後，依然再犯、事後已依法取得台中縣政府核准之廢棄物清除
    許可、犯罪所生危害尚非鉅大等一切情狀，量處如主文所示之刑示懲。
四、據上論斷，應依刑事訴訟法第二百九十九條第一項前段，修正後廢棄物清理法第
    四十六條第一項第四款，刑法第二條第一項前段、第十一條前段、第五十六條、
    第四十七條，判決如主文。
中      華      民      國    九十一    年      四      月     十五   日
                              臺灣臺中地方法院刑事第一庭
                                  法  官  鄭文祺
右正本證明與原本無異。
如不服本判決，應於判決送達後十日內向本院提出上訴狀，上訴於臺灣高等法院臺中
分院( 須附繕本 )。
                                          書記官
中    華    民    國      九十一      年       四      月     十八    日
附錄論罪科刑法條
廢棄物清理法第四十六條
有下列情形之一者，處一年以上五年以下有期徒刑，得併科新臺幣三百萬元以下罰金
：
一  任意棄置有害事業廢棄物。
二  事業負責人或相關人員未依本法規定之方式貯存、清除、處理或再利用廢棄物，
    致污染環境。
三  未經主管機關許可，提供土地回填、堆置廢棄物。
四  未依第四十一條第一項規定領有廢棄物清除、處理許可文件，從事廢棄物貯存、
    清除、處理，或未依廢棄物清除、處理許可文件內容貯存、清除、處理廢棄物。
五  執行機關之人員委託未取得許可文件之業者，清除、處理一般廢棄物者；或明知
    受託人非法清除、處理而仍委託。
六  公民營廢棄物處理機構負責人或相關人員、或執行機關之人員未處理廢棄物，開
    具虛偽證明。
無許可文件，以經營廢棄物清除、處理為常業者，處三年以上十年以下有期徒刑，得
併科新臺幣九百萬元以下罰金。
